最高法院刑事判決　　　　　　　　　　　　　　　九十一年度台上字第四七九二號
　　上　訴　人　甲○○
右上訴人因違反公職人員選舉罷免法案件，不服台灣高等法院高雄分院中華民國九十
一年六月二十五日第二審判決（九十一年度上訴字第七九０號，起訴案號：台灣屏東
地方法院檢察署九十年度選偵字第五一、七十號），提起上訴，本院判決如左：
    主  文
上訴駁回。
　　理  由
按刑事訴訟法第三百七十七條規定，上訴於第三審法院，非以判決違背法令為理由，
不得為之。是提起第三審上訴，應以原判決違背法令為理由，係屬法定要件。如果上
訴理由狀並未依據卷內訴訟資料，具體指摘原判決不適用何種法則或如何適用不當，
或所指摘原判決違法情事，顯與法律規定得為第三審上訴理由之違法情形，不相適合
時，均應認其上訴為違背法律上之程式，予以駁回。本件原判決認定上訴人甲○○明
知張英邦及許榮僚、許蕭蘭英夫妻（以上三人均經檢察官不起訴處分確定）均係民國
九十年十二月一日第五屆立法委員選舉屏東縣選區之有投票權人。竟基於對有投票權
人交付賄賂，約定投票權為一定行使之概括犯意，先於同年十一月中旬某日下午七時
許，在屏東縣高樹鄉○○村○○路三之一號張英邦住處，交付新台幣（下同）一千元
賄款予張英邦，約定投票給立法委員候選人蔡豪。復於其後二日下午七時許，在同路
十五號許榮僚、許蕭蘭英夫妻住處，交付一千元賄款予許蕭蘭英，約定許榮僚及許蕭
蘭英投票給蔡豪等情。因而維持第一審論處上訴人連續對於有投票權之人，交付賂賄
，而約其為一定之行使投票權罪刑之判決，駁回上訴人在第二審之上訴。已敘明上開
事實，業據上訴人於第一審及原審調查時供承不諱，核與證人張英邦於偵查中及證人
許榮僚於警訊時所證述情節相符，並有賄款二千元扣案可佐。事證明確，為其所憑之
證據及認定之理由。並以上訴人於原審審理時否認有犯罪情事，辯稱：伊交付張英邦
之一千元，係要張英邦買東西給小孩；另見許蕭蘭英夫妻生活困苦，乃交付許蕭蘭英
一千元，非為買票等情，係屬卸責之詞，不足採信。又證人許蕭蘭英所證述伊交付許
榮僚之系爭一千元，係為購買砂石，並非收受之賄款云云；許榮僚其後翻異其詞，改
稱：許蕭蘭英交付之系爭一千元，係為購買砂石云云；及張英邦翻異前供，改稱：上
訴人交付之一千元，係填補投票日不能工作之損失云云，均屬事後迴護上訴人之詞，
委無足採，亦於理由內詳予指駁及說明。並闡述上訴人於偵查中並未自白，故無公職
人員選舉罷免法第九十條之一第五項減輕其刑之適用。又上訴人意圖使特定人當選，
而對於有投票權之人交付賄賂，不僅破壞國家選舉之公平、公正，且嚴重敗壞選舉風
氣，甚而影響國家民主政治發展至巨，故不予宣告緩刑。核其所為論斷，與卷內資料
相符，從形式觀察，並無認定事實不依證據或有何採證違背經驗法則、論理法則等違
法情形存在。本件上訴意旨略以：上訴人於偵查中就前開犯行自白不諱，乃原審未予
查明，而未依法減輕其刑，要有未合。又上訴人係自願提供金錢幫助蔡豪競選，所交
付賄賂之選民張英邦、許蕭蘭英，均家境窮困，上訴人犯罪動機單純，情節輕微，犯
後深具悔意。乃原審未依上訴人之聲請，審酌刑法第五十七條所規定情形量刑，亦有
未合等情。惟查上訴人於偵查中否認有前揭犯行，並未自白犯罪（見選偵字第五一號
卷第一、二頁）。原判決乃不依公職人員選舉罷免法第九十條之一第五項減輕其刑，
尚無不合。又量刑輕重係屬事實審法院得依職權自由裁量之事項，原審認第一審已審
酌上訴人之素行，其交付賄賂予有投票權之人，介入選舉，影響民主政治發展甚巨，
並嚴重敗壞選舉風氣，及犯罪後態度等刑法第五十七條各款所列情狀，而未逾法定刑
度，其量刑妥適，而維持第一審所處之刑，尚不得遽指為違法。上訴意旨乃徒就原判
決明確論斷之事項，及原審採證認事之職權行使，任意指摘，自與法律規定得為第三
審上訴理由之違法情形，不相適合。其上訴違背法律上之程式，應予駁回。又本件係
以上訴不合法而從程序上予以駁回，上訴人請求宣告緩刑，無從審酌，附此敘明。
據上論結，應依刑事訴訟法第三百九十五條前段，判決如主文。
中      華      民      國    九十一    年      八      月    二十九    日
                              最高法院刑事第六庭
                                  審判長法官  吳  雄  銘
                                        法官  池  啟  明
                                        法官  石  木  欽
                                        法官  郭  毓  洲
                                        法官  吳  三  龍
      右正本證明與原本無異
                                              書  記  官
中      華      民      國    九十一    年      九      月      三      日
